【裁判字號】    99,聲再,116
【裁判日期】    990330
【裁判案由】    殺人等
【裁判全文】
臺灣高等法院刑事裁定                99年度聲再字第116 號
再審聲請人
即受判決人  甲○○
選任辯護人  李勝雄律師
上列聲請人因殺人等案件，對於本院97年度重上更(七)字第63號，
中華民國97年9 月30日第二審確定判決（起訴案號：臺灣士林地
方法院檢察署89年度偵字第8639號），聲請再審，本院裁定如下
：
    主  文
再審之聲請駁回。
    理  由
一、聲請意旨如附件刑事再審聲請狀所載。
二、按「有罪之判決確定後，因發現確實之新證據，足認受有罪
    判決之人應受無罪、免訴、免刑或輕於原判決所認罪名之判
    決者，為受判決人之利益，得聲請再審」，刑事訴訟法第42
    0 條第1 項第6 款定有明文。而所謂「發現確實之新證據」
    ，係指該證據於事實審法院判決前已經存在，為法院及當事
    人所不及知，不及調查斟酌，至其後始行發見，若判決前已
    經當事人提出或聲請調查之證據，經原審法院本於論理法則
    、經驗法則為審酌而捨棄不採者，即非該條所謂發見之新證
    據，其後自不得再提出同一證據，爭執確定判決有事實誤認
    或理由矛盾，且該所謂新證據亦係就該證據本身形式上觀察
    ，固不以絕對不須經過調查程序為條件，但必須顯然可認為
    足以動搖原有罪確定判決，而為受判決人無罪、免訴、免刑
    或輕於原判決所認罪名之判決者為限（參照最高法院28年抗
    字第8 號判例、77年度台抗字第60號判決）。次按刑事訴訟
    法第420 條第1 項第6 款既係規定輕於原判決所認「罪名」
    ，自與輕於原判決所宣告之「罪刑」有別，所謂輕於原判決
    所認罪名，應指與原判決所認罪名比較，其法定刑較輕之相
    異罪名而言，例如原認放火罪實係失火罪，原認殺尊親屬罪
    實係普通殺人罪，原認血親和姦罪實係通姦罪等是。至於同
    一罪名之有無加減刑罰之原因者，僅足影響科刑範圍而罪質
    不變，即與「罪名」無關，自不得據以再審。從而自首、未
    遂犯、累犯、連續犯等刑之加減，並不屬於刑事訴訟法第42
    0 條第1 項第6 款所指罪名之範圍（最高法院70年度第7 次
    刑事庭會議決議意旨參照）。此外，再審係為原確定判決認
    定事實錯誤而設之救濟程序，與非常上訴旨在糾正原確定判
    決違背法令之錯誤，二者迥不相侔。
三、經查：原確定判決對於證人吳德勝、陳麒益證詞之證據能力
    及證明力，已憑卷存事證，依法律本於職權對於證據之取捨
    ，詳敘其判斷之依據及認定之理由，聲請人所辯如何不足採
    信，亦詳予指駁（見原確定判決第16-20 頁），是原確定判
    決認定聲請人不符合自首要件，核無違反經驗、論理及證據
    法則。聲請人雖主張證人吳德勝、陳麒益之證述內容，原確
    定判決未詳為勾稽查明云云。惟查：聲請人乃係就原確定判
    決之採證認事之職權行使，再事爭執，且該等證人之證詞均
    顯現於卷宗內為法院所知悉之證據，聲請人自難徒憑己見，
    任意對證據有相異評價，即據此主張符合刑事訴訟法第420
    條第1 項第6 款規定之「新證據」。從而，聲請人主張有「
    新證據」之情形，並不足取。況聲請人主張證人吳德勝、陳
    麒益證詞足證其應符合自首要件云云，惟自首僅涉同一罪名
    有無加減刑罰之原因，亦即僅足影響科刑範圍而罪質不變，
    並不影響聲請人之罪名，揆諸上開決議，當不得據為聲請再
    審之原因。綜上所陳，聲請人所述各節並無合於刑事訴訟法
    第420 條第1 項第6 款所定之情形，自難認為有再審之理由
    ，應予以駁回。
四、據上論斷，應依刑事訴訟法第433條，裁定如主文。
中    華    民    國    99    年    3     月    30    日
                  刑事第二十庭審判長法  官  楊貴雄
                                    法  官  林銓正
                                    法  官  許必奇
以上正本證明與原本無異。
如不服本裁定，應於收受送達後5 日內向本院提出抗告狀。
                                    書記官  高郁婷
中    華    民    國    99    年    3     月    31    日

司法院資訊處製作；財團法人民間司法改革基金會備份。
